【裁判字號】    88,中簡上,242
【裁判日期】    890316
【裁判案由】    
【裁判全文】
台灣台中地方法院刑事判決                      八十八年度中簡上字第二四二號
    上  訴  人  臺灣臺中地方法院檢察署檢察官
    被      告  甲○○
右上訴人因賭博案件，不服臺灣臺中地方法院台中簡易庭八十八年六月二日第一審簡
易判決（八十八年度中簡字第一三四三號，聲請簡易處刑案號：八十八年度偵字第一
一０九一號），提起上訴及移
六號），本院管轄之合議庭逕為第一審判決如左：
    主  文
原判決撤銷。
甲○○以賭博為常業，處有期徒刑陸月，如易科罰金以參佰元折算壹日，扣案電動賭
博機具拾肆台及賭資新台幣伍仟貳佰陸拾元均沒收。
    事  實
一、甲○○曾因過失致死案件，於民國八十三年十一月十三日為本院判處有期徒刑三
    月，緩刑二年確定（不構成累犯）；詎其自民國八十八年四月二十五日起，基於
    常業賭博之犯意，在台中市○區○○路二二八號其所營之「開利便利商店」之公
    眾得出入之場所，擺設電動賭博機具東方之珠、西瓜盤包圍賽及馬桶蓋各一台，
    用以之與不特定人賭博財物，並恃以為生，而以之為常業；其參與賭博之人，每
    次投入新台幣（下同）十元，利用上開機具與甲○○賭博財物，以是否押中決定
    輸贏，如押中則可得倍數不等之彩金，如未押中則所下注之金額歸甲○○所有，
    並於參與賭博之人不欲繼續賭博時，得以所餘之分數向甲○○兌換金錢或店內之
    物品；嗣於八十八年五月三日下午四時許，在上址為警查獲，並扣得其所有之電
    動賭博機具東方之珠、西瓜盤包圍賽及馬桶蓋各一台及賭資五百一十元等物；經
    警將甲○○移送臺灣臺中地方法院檢察署檢察官並經限制住居後，又承前常業賭
    博之犯意，復自八十八年六月十日起，在同址「開利便利商店」之公眾得出入之
    場所，再擺設電動賭博具機小瑪莉二台、水果台二台及麻將一台，以同法與不特
    定人賭博財物，而於八十八年六月十六日晚上十時三十分，在上址為警查獲，並
    扣得其所有之小瑪莉二台、水果台二台及麻將一台及賭資三千九百五十元等物；
    甲○○再經警移送臺灣臺中地方法院檢察署檢察官並經具保後，再承前常業賭博
    之犯意，復自八十八年七月十三日起，在台中市北屯區○○○路○段二九一號其
    所營之「金納多超市」之公眾得出入之場所，擺設電動賭博機具滿貫大亨麻將一
    台、水果單機二台、Ｆ１賽車一台、孔雀王二代一台、樸克牌單機一台，而以上
    揭方式與不特定人賭博財物；嗣在於八十八年七月二十日下午四時五十分，為警
    在上址當場查獲，並扣得其所有之電動賭博機具滿貫大亨麻將一台、水果單機二
    台、Ｆ１賽車一台、孔雀王二代一台、樸克牌單機一台及賭資八百元等物。
二、案經台中市警察局第二分局、第五分局分別報請臺灣臺中地方法院檢察署檢察官
    偵查後，聲請簡易判決處刑及移送併辦。
    理  由
一、右揭犯罪事實，業據被告甲○○分於歷次警訊、偵查及本院審理時均坦承不諱，
    並有先後扣案之電動賭博機具合計十四台及機具內之賭資五千二百六十元等可證
    ，應認被告之自白與事實相符；此外，復有台中市警察局第二分局扣押物品清單
    四紙、第五分局扣押物品清單二紙附卷可稽，本件事證明確，被告犯行洵堪認定
    。
二、查被告甲○○坦承因需款使用才經營電動賭博機具，且依被告所擺設之情節暨先
    後為警查獲，仍繼續擺設之事實，及共合計扣案之電動賭博機具達十四台等情，
    足認被告係恃以為生，而以之為常業；核被告所為係犯刑法第二百六十七條之常
    業賭博罪；被告雖經檢察官以刑法第二百六十六條第一項前段之普通賭博罪起訴
    ，惟查依被告所設置經營電動賭博機具之規模，顯為恃以維生，而賴以之為常業
    ，應構成同法第二百六十七條常業賭博罪之犯行，已如前述，其檢察官逕以普通
    賭博罪起訴，自有未洽，惟所訴之基本社會事實則屬同一，自為本院所得審究者
    ，並起訴法條應予變更；及檢察官併案部分（八十八年度偵字第一四五八八號、
    第一七四六五號）之事實，分與已經起訴部分有實質上一罪之關係，自為起訴效
    力所及，而為本院所得併予審究者，並已經本院一併斟酌，合以敘明。原審以被
    告事證明確而予論罪科刑，固非無見，惟查原審對於前開檢察官併案部分之具實
    質上一罪關係之犯罪事實，未及審酌，已有未洽；且被告所為應係犯刑法第二百
    六十七條之常業賭博罪，原審遽以同法第二百六十六條第一項前段普通賭博罪論
    處，亦有未洽；原審判決既有如上所指不當之處，上訴人執此理由聲明上訴，核
    無不合，自應由本院將原判決撤銷另為適當之判決；爰審酌被告犯罪之動機、目
    的、手段、所生之損害及擺設賭博電動機具時間之長短及所擺設機具之數量，並
    坦承犯罪之犯後態度良好等一切情狀，量處如主文所示之刑，並諭知易科罰金之
    折算標準，以示懲儆。末查，扣案之電動賭博機具十四台及賭資五千二百六十元
    ，分係當埸賭博之器具及在賭檯上之財物，均應依刑法第二百六十六條第二項宣
    告沒收。
三、按檢察官聲請以簡易判決處刑之案件，經法院認為有第四百五十一條之一第四項
    但書之情形者，應適用通常訴訟程序審判之，刑事訴訟法第四百五十二條定有明
    文；且對於簡易判決之上訴，準用刑訴法第三編第一章及第二章之規定，管轄第
    二審之地方法院合議庭受理簡易判決上訴案件，應依通常程序審理。其認案件有
    刑訴法第四百五十二條之情形者，應撤銷原判決，逕依通常程序為第一審判決，
    法院辦理刑事訴訟簡易案件應行注意事項第十四項亦有規定；查本案本院認定之
    常業賭博之犯罪事實與檢察官起訴據以求刑之普通賭博罪之犯罪事實，顯不相符
    ；且審判中並發現被告尚有其他具裁判上一罪即併案部分之犯罪事實，足認檢察
    官之聲請簡易判決處刑為不適當，而有刑事訴訟法第四百五十一條之一第四項但
    書第二款之情形，依前揭法律規定，原審乃屬誤用簡易處刑程序，應由本院合議
    庭逕依通常程序審理後，而為第一審之判決，檢察官或被告如不服本判決，仍得
    於法定上訴期間內，向管轄之第二審法院提起上訴，附此敘明。
據上論斷，應依刑事訴訟法第四百五十五條之一第三項、第四百五十二條、第四百五
十一條之一第四項但書第二款、第三百六十九條第一項前段、第二百九十九條第一項
前段、第三百條，刑法第二百六十七條、第二百六十六條第二項、第四十一條，罰金
罰鍰提高標準條例第一條前段、第二條，判決如主文。
中      華      民      國      八十九      年      三    月    十六    日
                                  臺灣臺中地方法院刑事第六庭
                                      審判長  法  官  蔡  秉  宸
                                              法  官  許  惠  瑜
                                              法  官  林  源  森
右正本證明與原本無異。
如不服本判決，應於判決送達後十日內向本院提出上訴狀，上訴於臺灣高等法院臺中
分院( 須附繕本 )。
                                              書記官
中      華      民      國      八十九      年      三    月    十六    日
附錄本案論罪科刑法條全文：
刑法第二百六十六條
在公共場所或公眾得出入之場所賭博財物者，處一千元以下罰金。但以供人暫時娛樂
之物為賭者，不在此限。
當場賭博之器具與在賭檯或兌換籌碼處之財物，不問屬於犯人與否，沒收之。


司法院資訊處製作；財團法人民間司法改革基金會備份。
